ACORDAO-COMPLETO-2349331

ACÓRDÃO 2745/2019 ATA 11/2019 - SEGUNDA CÂMARA

VISTOS, relatados e discutidos estes autos da Representação autuada com base nos documentos encaminhados pelo Tribunal de Contas do Estado do Piauí – TCE/PI, por meio dos quais veicula a situação de incompletude e de paralisação de obras custeadas com recursos federais no município de Bocaina/PI, observada pela Força Tarefa Popular – FTP, organização da sociedade civil do estado do Piauí em visita in loco realizada, em julho/2011, no âmbito da X Marcha contra a Corrupção e pela Vida.
ACORDAM os Ministros do Tribunal de Contas da União, reunidos em Sessão de 2ª Câmara, ante as razões expostas pelo Relator, em:
9.1. conhecer da presente representação, satisfeitos os requisitos de admissibilidade previstos nos arts. 235 e 237, inciso IV, do Regimento Interno/TCU, para, no mérito, considerá-la parcialmente procedente;
9.2. recomendar, com fulcro no art. 250, inciso III, do RI/TCU, à Superintendência da Companhia de Desenvolvimento dos Vales do São Francisco e do Parnaíba – Codevasf no Estado do Piauí que se abstenha de prorrogar a vigência do Convênio 7.93.07.0055/00 (Siafi 648559) ;
9.3. determinar à Superintendência da Codevasf no Estado do Piauí, com fundamento no art. 250, inciso II, do Regimento Interno do TCU que:
9.3.1.no prazo de 90 (noventa) dias a contar da ciência desta deliberação, conclua a análise da prestação de contas do Convênio 7.93.07.0414/00 (Siafi 632842) e encaminhe, se for o caso, o processo de tomada de contas especial decorrente dessa análise ao Controle Interno;
9.3.2. no prazo de 90 (noventa) dias a partir do término da vigência do Convênio 7.93.07.0055/00 (Siafi 648559) , conclua a análise de sua prestação de contas e encaminhe, se for o caso, eventual tomada de contas especial decorrente dessa análise ao Controle Interno;
9.3.3. informe a esta Corte, por intermédio da Secretaria do TCU no Piauí, as conclusões atingidas e as providências adotadas em relação aos Convênios 7.93.07.0414/00 e 7.93.07.0055/00, conforme os prazos fixados nos subitens 9.3.1 e 9.3.2, retro;
9.4.dar ciência deste acórdão à Superintendência da Codevasf no Estado do Piauí e à Superintendência da Funasa no Estado do Piauí;
9.5.arquivar o presente processo, com fundamento no art. 169, inciso III, do Regimento Interno/TCU.

Representação a respeito da situação de incompletude e de paralisação de obras, observada por organização da sociedade civil do estado do Piauí em visita realizada no âmbito da X Marcha contra a Corrupção e pela Vida.

Segunda Câmara

Município de Bocaina/PI.

3. Interessado: Tribunal de Contas do Estado do Piauí - TCE/PI.

13.1. Ministros presentes: Ana Arraes (Presidente), Augusto Nardes, Aroldo Cedraz e Raimundo Carreiro.
13.2. Ministros-Substitutos presentes: Marcos Bemquerer Costa (Relator) e André Luís de Carvalho.

MARCOS BEMQUERER

h2>RELATÓRIO
	
	Trata-se de Representação autuada com base nos documentos encaminhados pelo Tribunal de Contas do Estado do Piauí – TCE/PI, por meio dos quais veicula a situação de incompletude e de paralisação de obras custeadas com recursos federais no município de Bocaina/PI, observada pela Força Tarefa Popular – FTP (peça 1, p. 10-79) , organização da sociedade civil do estado do Piauí em visita in loco realizada, em julho/2011 (peça 1, p. 13) , no âmbito da “X Marcha contra a Corrupção e pela Vida”.
2.	As irregularidades noticiadas referem-se aos Convênios 7.93.07.0414/2000, 7.93.07.0055/2000, CV 1.264/2007, 0897/2006 e TC/PAC 1.462/2008, para os quais foi previsto o repasse de recursos federais no montante total de R$ 3.083.450,00, como se depreende da planilha a seguir:
	Convênios
	Localização

	Número
	Concedente
	Siafi
	Valor - R$ 
	
	7.93.07.0414/2000
	MIN/Codevasf
	632842
	190.000,00
	Peça 5

	7.93.07.0055/2000
	MIN/Codevasf
	648559
	143.450,00
	
	CV 0897/2006
	Funasa
	591367
	600.000,00
	
	CV 1.264/2007
	Funasa
	626165
	1.400.000,00
	
	TC/PAC 1.462/2008
	Funasa
	648036
	750.000,00
	
	TOTAL
	3.083.450,00
	-

3.	Nos autos, além do relatório elaborado pela Força Tarefa Popular – FTP, também consta o relatório datado de 31/8/2011, da Inspetoria de Obras e Serviços Públicos do TCE-PI (Iosp/TCE-PI) , que apresenta o resultado de inspeções realizadas em obras no município no exercício de 2010, inclusive para aquelas objeto da representação da Força Tarefa Popular (peça 1, p 85-114) .
4.	Autuada a Representação, a Unidade Técnica promoveu diligência à Fundação Nacional de Saúde – Funasa para obtenção de informações a respeito do Convênio 1.264/2007 e do Termo de Compromisso 1.462/2002. Após analisadas as informações encaminhadas, o Auditor Federal de Controle Externo – AUFC responsável pela instrução, com a anuência do diretor da SEC/PI, entendeu que ainda restava necessário diligenciar a Companhia de Desenvolvimento dos Vales do São Francisco e do Parnaíba – Codevasf (peças 8 e 9) . 
5.	Por entender que os autos estão em condições de serem apreciados no mérito, o dirigente máximo da unidade técnica apresentou proposta distinta, com base no parecer (peça 10) que transcrevo, em parte, a seguir:
“3.	Em resumo, as obras, os instrumentos de financiamento federal, os órgãos repassadores e a situação verificada nos dois relatórios estão indicados no quadro abaixo:
	Obra
	Instrumento
	Repassador
	Situação das obras

				FTP
	Iosp/TCE-PI

	Readeq. do entorno da escola Mariano Rodrigues
	Convênio 7.93.07.0414/00 (Siafi 632842) 
	Codevasf
	Sem execução
	Não iniciado

	Pontilhão sobre o riacho José Brejo
			Sem execução
	Não iniciado

	Matadouro público
			Obra abandonada
	Obra paralisada com execução física e financeira compatíveis

	Aquisição de tanques-rede, perfuração de poço tubular e implantação de sistema de abas-tecimento de água na localidade Sussuarana
	Convênio 7.93.07.0055/00 (Siafi 648559) 
	Codevasf
	Poço perfurado, estando pendentes os  equipamentos, a rede de distribuição, o reservatório, a casa de bombas etc. (informações de terceiros, pois a FTP não foi ao local) .
Tanques-rede não recebidos na comunidade. 
	Poço perfurado, sistema de abastecimento de água em funcionamento e atendendo a comunidade. Executados serviços em montante superior ao pago até a inspeção.
Não há referência aos tanques-rede.

	Melhoria Habitacional para controle da doença de Chagas
	TC PAC 1.462/08 (Siafi 648036) 
	Funasa
	Sem relato da situação das obras
	Nos povoados Barragem e Vila Criola foram executados serviços de alvenaria, chapisco, reboco, pintura, calçada, recuperação de cobertura, recuperação/reposição de portas e janelas, construção de módulos sanitários em algumas casas e demolição e reconstrução da unidade habitacional em alguns casos. No povoado Malhada os serviços estavam em fase inicial. Verificou-se execução física inferior à financeira. Sugeriu-se corrigir essa discrepância nos próximos pagamentos.

	Sistema de Esgotamento Sanitário
	Convênio 897/06 (Siafi 591367
	Funasa
	Sem relato da situação das obras
	As obras foram contratadas por R$ 615.640,53, tendo sido pagos até a inspeção o montante de R$ 31.873,16. Haviam sido realizados serviços de regularização de área para construção de estação de tratamento de esgoto, cerca de arame farpado, calhas Parshall, tanques sépticos, caixas de passagem e filtros arenosos. Constatou-se que o custo total dos serviços executados até a inspeção guardava conformidade com o valor pago.

		Convênio 1.264/07 (Siafi 626165) 
	Funasa
	Sem relato da situação das obras
	As obras foram contratadas pelo valor de R$1.432.178,66, tendo sido pagos até a inspeção o montante de R$560.000,00. Haviam sido realizados serviços de implantação de parte da rede de esgoto domiciliar com tubo PVC DN 150mm e poços de visita em concreto pré-moldado com diâmetro de 1m e tampão de ferro fundido. A localização da rede implantada estava em acordo com o projeto. Não foi indicado desequilíbrio entre as execuções física e financeira.

4.	Em relação aos ajustes celebrados pelo município com a Funasa, em resposta à diligência realizada por esta Secretaria (peça 2) , verificou-se que o TC/PAC 1462/08 (Siafi 648036) chegou a termo, beneficiando a comunidade e tendo a sua prestação de contas sido aprovada com ressalvas devido a falhas formais, embora tenha sido constatada inexecução parcial no montante de R$12.225,00, que não prejudicou o alcance do objetivo da avença e cujo valor foi objeto de restituição àquela fundação (v. peça 3, p. 2) .
4.2.	O Convênio 897/06 (Siafi 591367) , também da Funasa, cujo objeto é a execução de sistema de esgotamento sanitário naquela cidade, já é objeto de tomada de contas especial nesta Corte de Contas (TC Processo 028.506/2014-6) .
4.3.	Acerca do Convênio 1264/2017 (Siafi 626165) , também tendo como objeto a execução de sistema de esgotamento sanitário no município, observo que em 22/12/2018 foi autuada a tomada de contas especial TC Processo 043.286/2018-6.
4.3.	Vê-se, assim, que não há medidas adicionais a serem adotadas em relação a esses ajustes, seja porque estão concluídos (TC/PAC 1462/08) ou porque estão sendo tratados em processos de tomada de contas especial no Tribunal (Convênios 897/06 e 1264/07) .
5.	Quanto ao Convênio 7.93.07.0414/00 (Siafi 632842) , celebrado entre o município de Bocaina/PI e a Codevasf, verifica-se que as vistorias da Força Tarefa Popular e da Iosp/TCE-PI, ambas de meados de 2010, indicaram situação de inexecução, com duas metas sem execução alguma (readequação do entorno da escola Mariano Rodrigues e construção de pontilhão sobre o riacho José Brejo) e outra inconclusa e paralisada (matadouro público) .
5.1.	Em consulta aos dados disponíveis no Sistema Integrado de Administração Financeira do Governo Federal (Siafi) , verifica-se que o referido ajuste, no valor total de R$190.000,00, foi celebrado e entrou em vigência em 29/8/2008, e vigorou até 4/1/2019 (peça 6, p. 1-2) , após vinte prorrogações sucessivas, todas fundadas no ‘retardo na liberação total dos recursos’ (peça 6, p. 8-14) .
5.2.	Com efeito, de um total previsto de R$190.000,00, foram repassadas ao município 3 parcelas de R$47.500,00 (v. ordens bancárias na peça 6, p. 20-23) , nas seguintes datas: 15/12/2009, 31/12/2010 e 28/12/2012 faltando, portanto, R$47.500,00 para atingir o montante previsto no convênio.
5.3.	Portanto, quando das vistorias mencionadas nestes autos, apenas a primeira parcela havia sido disponibilizada ao município e já haviam se passado aproximadamente seis meses desse repasse, o que pode explicar a situação de inexecução dos objetos avençados àquela época.
5.4.	Das informações constantes no Siafi, verifica-se também que o convênio foi rescindido, conforme Nota de Sistema 2019NS000174, lançada em 23/1/2019 (peça 6, p. 18) .
5.5.	Ante essas circunstâncias, levando em conta o longo tempo decorrido desde a celebração do ajuste, considero adequado, desde logo, fixar prazo à Codevasf para que conclua a análise da prestação de contas do Convênio 7.93.07.0414/00 (Siafi 632842) e encaminhe, se for o caso, eventual processo de tomada de contas especial decorrente dessa análise ao Controle Interno.
6.	Acerca do Convênio 7.93.07.0055/00 (Siafi 648559) , também celebrado entre o município de Bocaina/PI e a Codevasf, as vistorias realizadas em 2010 pela Força Tarefa Popular e pela Iosp/TCE-PI, indicavam situação semelhante, tendo o TCE-PI verificado a conclusão de duas metas (perfuração de poço tubular e execução de sistema de abastecimento de água) . Quanto à outra meta (aquisição de tanques-rede) , não há menção no relatório da Corte de Contas Local e a Força Tarefa Popular informa que não haviam sido entregues à comunidade.
6.1.	Em consulta às informações acerca desse ajuste no Siafi, verifica-se que sua vigência iniciou em 29/1/2009 e se encerrará em 3/12/2019 (peça 7, p. 1) , após dez prorrogações de prazo (peça 7, p. 7-10) fundadas no ‘retardo na liberação total dos recursos financeiros’, sendo a última celebrada em 12/11/2018.
6.2.	Verifica-se também que o valor previsto para o convênio é de R$143.450,00 (peça 7, p. 2) , dos quais foram repassados R$123.215,00 conforme as seguintes parcelas: R$26.980,00, em 29/12/2009; R$30.400,00, em 3/2/2010; R$22.800,00, em 24/4/2010; R$22.800,00, em 28/12/2011; e R$20.235,00, em 28/12/2012 (peça 7, p. 5) , restando, portanto, R$20.235,00 pendentes de liberação.
6.3.	Assim, quando das vistorias resumidas no item 3 deste pronunciamento, havidas em meados de 2010, um pouco mais da metade dos recursos previstos haviam sido repassados (R$80.180,00 dos R$143.450,00) , uma das três metas do ajuste estava pendente (a aquisição de tanques-rede) e as demais concluídas (perfuração de poço tubular e execução de sistema de abastecimento de água) , em aparente coerência com o fluxo financeiro naquele momento.
6.4.	De toda forma, ante a antiguidade do ajuste, celebrado no início de 2009, não é adequada a sua prorrogação indefinida, como vem fazendo a Codevasf, tendo em vista o risco de prescrição da pretensão punitiva em relação a eventuais condutas irregulares que venham a ser identificadas no ajuste.
6.5.	Nesse sentido, considero adequado que, desde logo, seja determinado à Codevasf que se abstenha de prorrogar a vigência do Convênio 7.93.07.0055/00 (Siafi 648559) , fixando o prazo a partir do término da vigência atual do ajuste para que seja concluída a análise de sua prestação de contas e encaminhada, se for o caso, eventual tomada de contas especial decorrente dessa análise ao Controle Interno.
7.	Da análise ora empreendida, conclui-se, quanto ao exame de mérito, a seguinte situação do presente processo de Representação, que versa sobre a possível inexecução total ou parcial de empreendimentos realizados por meio de instrumentos de transferência voluntária de recursos federais celebrados pelo município de Bocaina/PI:
7.1.	improcedente em relação ao Convênio TC/PAC 1462/08 (Siafi 648036) , firmado com a Funasa tendo como objeto melhorias habitacionais para o controle da Doença de Chagas, uma vez constatado que o objeto foi executado, beneficiou a população alvo e teve contas aprovadas com ressalvas (item 4 deste pronunciamento) ;
7.2.	procedente em relação aos Convênios 897/06 (Siafi 591367) e 1264/2017 (Siafi 626165) , também celebrados com a Funasa, tendo como objeto a execução de sistema de esgotamento sanitário no município, tendo em vista a constatação de que o sistema não foi concluído, sem no entanto demandar providências adicionais desta Corte de Contas, uma vez que os referidos ajustes já são objetos de processos de tomada de contas especial em tramitação (itens 4.2 e 4.3) ;
7.3.	prejudicado em relação aos Convênios 7.93.07.0414/00 (Siafi 632842) e 7.93.07.0055/00 (Siafi 648559) , celebrados com a Codevasf para execução de diversos objetos (urbanização de entorno de escola, pontilhão e matadouro no primeiro; e perfuração de poço tubular, sistema de abastecimento de água e aquisição de tanques-rede no segundo) , tendo em vista que a atuação mais direta do TCU nesses casos ocorrerá em momento futuro, quando se der o ingresso de tomadas de contas especiais eventualmente instauradas pelo repassador, na linha das determinações a serem propostas.
8.	Ante o exposto, divergindo do Auditor-instrutor e do Diretor (instrução e pronunciamento às peças 8 e 9, respectivamente) , considero que os autos estão em condições de serem apreciados no mérito, e submeto ao Tribunal a seguinte proposta:
8.1.	conhecer da presente representação, satisfeitos os requisitos de admissibilidade previstos nos arts. 235 e 237, inciso IV, do Regimento Interno deste Tribunal para, quanto ao exame de mérito, considerá-la:
8.1.1	improcedente em relação às ocorrências relativas ao Convênio TC/PAC 1462/08 (Siafi 648036) , celebrado entre o município de Bocaina/PI e a Fundação Nacional de Saúde tendo como objeto melhorias habitacionais para o controle da Doença de Chagas; 
8.1.2.	procedente em relação às ocorrências alusivas aos Convênios 897/06 (Siafi 591367) e 1264/2017 (Siafi 626165) , celebrados entre o município de Bocaina/PI e a Funasa, tendo como objeto a execução de sistema de esgotamento sanitário no município, sem no entanto demandar providências adicionais desta Corte de Contas, uma vez que os referidos ajustes já são objetos de processos de tomada de contas especial em tramitação no Tribunal;
8.1.3.	prejudicada em relação às irregularidades concernentes aos Convênios 7.93.07.0414/00 (Siafi 632842) e 7.93.07.0055/00 (Siafi 648559) , celebrados com a Codevasf para execução de diversos objetos (urbanização de entorno de escola, pontilhão e matadouro; e perfuração de poço tubular, sistema de abastecimento de água e aquisição de tanques-rede, respectivamente) , tendo em vista que a atuação mais direta do TCU nesses ajustes ocorrerá em momento futuro, quando se der o ingresso de tomadas de contas especiais eventualmente instauradas pelo repassador, na linha das determinações propostas adiante;
8.2.	determinar à Superintendência de Codevasf no Estado do Piauí, com fundamento no art. 250, inciso II, do Regimento Interno do TCU que:
8.2.1.	no prazo de 90 (noventa) dias conclua a análise da prestação de contas do Convênio 7.93.07.0414/00 (Siafi 632842) e encaminhe, se for o caso, eventual processo de tomada de contas especial decorrente dessa análise ao Controle Interno;
8.2.2.	se abstenha de prorrogar a vigência do Convênio 7.93.07.0055/00 (Siafi 648559) e,  no prazo de 90 (noventa) dias a partir do término da vigência atual do ajuste, conclua a análise de sua prestação de contas e encaminhe, se for o caso, eventual tomada de contas especial decorrente dessa análise ao Controle Interno;
8.3.	dar ciência do acórdão que vier a ser proferido ao representante, à Superintendência da Codevasf no Estado do Piauí e à Superintendência da Funasa no Estado do Piauí, destacando que o relatório e o voto que fundamentam a deliberação ora encaminhada podem ser acessados por meio do endereço eletrônico www.tcu.gov.br/acordaos e que, caso tenham interesse, o Tribunal pode encaminhar-lhes cópia desses documentos sem quaisquer custos;
8.4.	arquivar o presente processo, com fundamento no art. 169, inciso III, do Regimento Interno do Tribunal.”
	É o Relatório.

não há.

Não atuou.

REPRESENTAÇÃO. SITUAÇÃO DE INCOMPLETUDE E DE PARALISAÇÃO DE OBRAS CUSTEADAS COM RECURSOS FEDERAIS. INFORMAÇÃO OBTIDA EM RAZÃO DE VISITA REALIZADA NO ÂMBITO DA "X MARCHA CONTRA A CORRUPÇÃO E PELA VIDA". PROCEDÊNCIA PARCIAL. DETERMINAÇÕES E CIÊNCIA.

REPRESENTAÇÃO (REPR)

Secretaria do TCU no Estado do Piauí - SEC-PI.

2.	As irregularidades noticiadas referem-se aos Convênios 7.93.07.0414/2000 (Siafi 632842) , 7.93.07.0055/2000, 1.264/2007, 0897/2006 e TC/PAC 1.462/2008, cujos recursos federais previstos para a consecução do objeto totalizam o montante de R$ 3.083.450,00, como se depreende da planilha a seguir:
	Convênios

	Número
	Concedente
	Siafi
	Valor - R$ 
	Obra

	7.93.07.0414/2000
	MIN/Codevasf
	632842
	190.000,00
	Readequação do entorno da escola Mariano Rodrigues, construção de um pontilhão sobre o rio José Brejo e de um matadouro público 

	7.93.07.0055/2000
	MIN/Codevasf
	648559
	143.450,00
	Aquisição de tanques-rede, perfuração de poço tubular e implantação de sistema de abastecimento de água na localidade Sussuarana

	CV 0897/2006
	Funasa
	591367
	600.000,00
	Sistema de Esgotamento Sanitário

	CV 1.264/2007
	Funasa
	626165
	1.400.000,00
	Sistema de Esgotamento Sanitário

	TC/PAC 1.462/2008
	Funasa
	648036
	750.000,00
	Melhoria Habitacional para controle da doença de Chagas

3.	Autuada a Representação, a então Secex/PI promoveu diligência à Fundação Nacional de Saúde – Funasa para obtenção de informações a respeito do Convênio 1.264/2007 e do Termo de Compromisso 1.462/2002. Após análise da documentação encaminhada, o Auditor Federal de Controle Externo – AUFC responsável pela instrução, com a anuência do diretor, entendeu que ainda restava necessário diligenciar a Companhia de Desenvolvimento dos Vales do São Francisco e do Parnaíba – Codevasf. 
4.	Por entender que os autos estão em condições de serem apreciados no mérito, o dirigente máximo da unidade técnica apresentou proposta distinta, no sentido de conhecer da presente representação, para no mérito, considerá-la, em relação às ocorrências relativas ao Convênio TC/PAC 1.462/08 (Siafi 648036) improcedente; aos Convênios 897/06 (Siafi 591367) e 1264/2017 (Siafi 626165) , procedente; e aos Convênios 7.93.07.0414/00 (Siafi 632842) e 7.93.07.0055/00 (Siafi 648559) , prejudicada.
5.	Ademais, entre outras medidas, sugere determinar à Superintendência de Codevasf no Estado do Piauí que:
	a) no prazo de 90 dias da notificação da deliberação que vier a ser proferida, conclua a análise da prestação de contas do Convênio 7.93.07.0414/00 (Siafi 632842) e encaminhe ao Controle Interno, se for o caso, eventual processo de tomada de contas especial;
	b) se abstenha de prorrogar a vigência do Convênio 7.93.07.0055/00 (Siafi 648559) e, no prazo de 90 dias a partir do término da vigência atual do ajuste, conclua a análise de sua prestação de contas e encaminhe, se for o caso, eventual tomada de contas especial decorrente dessa análise ao Controle Interno.
6.	Concordo com o Secretário da unidade técnica que esta representação, que trata da situação de incompletude ou paralisação de obras em 2010, pode ser apreciada no mérito. 
7.		Como visto no Relatório precedente, a Inspetoria de Obras e Serviços Públicos do TCE-PI (Iosp/TCE-PI) realizou visita no município de Bocaina em algumas das obras referentes aos objetos denunciados pela Força Tarefa Popular – FTP. O Relatório 36/2010 (peça 1, p. 85-114) , decorrente dessas vistorias, apresenta as seguintes situações para as obras objeto dos ajustes ora analisados:
	a) Convênio 7.93.07.0414/2000 (Siafi 632842) : obra do matadouro público paralisada, com execução física e financeira compatíveis; sem início da readequação do entorno da escola Mariano Rodrigues e do pontilhão sobre o riacho José Brejo;
	b) Convênio 7.93.07.0055/00 (Siafi 648559) : poço perfurado, sistema de abastecimento de água em funcionamento e atendendo a comunidade; executados serviços em montante superior ao pago até a inspeção; não há referência aos tanques-rede;
	c) Convênio 897/06 (Siafi 591367) : serviços de regularização de área para construção de estação de tratamento de esgoto, cerca de arame farpado, calhas Parshall, tanques sépticos, caixas de passagem e filtros arenosos realizados; execução física e financeira compatíveis (R$31.873,16) ;
	d) Convênio 1.264/07 (Siafi 626165) : serviços de implantação de parte da rede de esgoto domiciliar e poços de visita com diâmetro de 1m e tampão de ferro fundido realizados; pagos até a inspeção o montante de R$ 560.000,00, dos R$ 1.432.178,66 previstos para a obra; execuções física e financeira sem indicação de desequilíbrio;
	e) TC PAC 1.462/08 (Siafi 648036) : no povoado Barragem e Vila Criola: executados, em algumas casas, serviços de alvenaria, chapisco, reboco, pintura, calçada, recuperação de cobertura, recuperação/reposição de portas e janelas, construção de módulos sanitários e, em alguns casos, a demolição e reconstrução de uma nova unidade habitacional; no povoado Malhada: iniciados os serviços; execução física inferior à financeira, com sugestão pelo TCE/PI de correção da discrepância nos pagamentos seguintes.
8.	Assim, avaliando o relato da Inspetoria de Obras e Serviços Públicos do TCE/PI, verifico que apenas o objeto do TC PAC 1.462/08 (Siafi 648036) apresentava desequilíbrio entre a execução física e financeira. Contudo, conforme informações obtidas da Funasa, em resposta à diligência realizada pela SEC/PI, a obra foi concluída e teve a prestação de contas aprovada com ressalvas, em razão de falhas formais. Observa-se que alguns serviços, no montante de R$ 12.225,00, não foram executados, mas não prejudicaram o alcance do objetivo da avença e tiveram o valor correspondente restituído aos cofres da concedente.
9.	No que concerne aos outros dois convênios firmados entre a Funasa e o município de Bocaina, ambos são objeto de tomada de constas especial nesta Corte por inexecução parcial (Convênio 897/06: TC Processo 028.506/2014-6; e Convênio 1.264/07: TC Processo 043.286/2018-6) .
10.	Quanto aos ajustes celebrados com a Codevasf, os relatórios mostram que à época das visitas técnicas as metas previstas não haviam sido plenamente cumpridas.
11.	Conforme anotado pelo titular da SEC/PI, havia o retardo na disponibilização dos recursos o que poderia explicar o baixo estágio das obras. À época das vistorias, apenas a primeira parcela dos recursos havia sido disponibilizada para o Convênio 7.93.07.0414/2000 (R$ 47.50000, do total de R$ 190.000,00) e somente repassado pouco mais da metade dos recursos previstos para o Convênio 7.93.07.0055/00 (R$ 80.180,00 de R$ 143.450,00) .
12.	Embora tenha-se verificado demora na liberação dos recursos, é certo que a execução desses ajustes estava em atraso em relação ao inicialmente previsto, como apontado pela Força Tarefa Popular – FTP.
13.	Para a consecução dos objetivos do Convênio 7.93.07.0414/2000, foi previsto, inicialmente o prazo de 180 dias, a partir de 29/08/2008, mas, depois de três anos de sua assinatura, apenas a obra do matadouro público havia se iniciado, e encontrava-se paralisada. Tanto a readequação do entorno da escola Mariano Rodrigues quanto a construção do pontilhão sobre o riacho José Brejo não haviam sido começadas.
14.	Em consulta ao Siafi, pode-se verificar que o ajuste foi recentemente rescindido (Nota de Sistema 2019NS000174) , restando ainda repassar R$ 47.500,00 para atingir o montante previsto no convênio (25% de R$ 190.000,00) . Desse modo, possível considerar procedente esta representação quanto a este convênio, assim como penso ser oportuna a proposta da SEC-PI de fixar prazo à Codevasf para que conclua a análise da prestação de contas do Convênio 7.93.07.0414/00 (Siafi 632842) e encaminhe, se for o caso, eventual processo de tomada de contas especial decorrente dessa análise ao Controle Interno.
15.	Em relação ao Convênio 7.93.07.0055/00, conforme consulta realizada pelo secretário da unidade técnica, a vigência do ajuste iniciou em 29/1/2009 e se encerrará em 3/12/2019, após dez prorrogações de prazo baseadas no “retardo na liberação total dos recursos financeiros”, sendo que a última liberação de recursos ocorreu há mais de seis anos, restando pendente de liberação, ainda, R$ 20.235,00.
16.	Como visto acima, dos relatórios de vistoria elaborados pela Inspetoria de Obras e Serviços Públicos do TCE-PI e pela Força Tarefa Popular – FTP, depreende-se que, embora o sistema de abastecimento de água estivesse em funcionamento e atendendo a comunidade, não haviam sido instalados os 90 tanques-rede na localidade de Sussuarana.
17.	Considero coerente a análise de que não é razoável a prorrogação indefinida do convênio, sem que, ao que aparenta, sejam adotadas providências para a consecução do objeto. Assim, penso ser adequado recomendar à Codevasf que se abstenha de prorrogar a vigência do referido ajuste, bem como fixar prazo a partir do término da vigência atual do ajuste para que seja concluída a análise de sua prestação de contas, na linha do sugerido pela SEC/PI.
18.	Em acréscimo, devem as medidas adotadas pela Codevasf quanto aos Convênios 7.93.07.0414/2000 e 7.93.07.0055/00 serem informadas a este Tribunal, ao fim da análise das prestações de contas.
19.	Por fim, concluo que, a respeito da situação de incompletude e de paralisação de obras custeadas com recursos federais no município de Bocaina/PI, esta representação é parcialmente procedente, por considerar procedente em relação aos Convênios 897/06 (Siafi 591367) e 1264/2017 (Siafi 626165) , 7.93.07.0414/00 (Siafi 632842) e 7.93.07.0055/00 (Siafi 648559) e improcedente quanto ao Convênio TC/PAC 1.462/08 (Siafi 648036) , visto que, ao fim da vigência, atingiu os objetivos conveniados.
		Pelo exposto, manifesto-me por que seja adotado o Acórdão que ora submeto a este Colegiado.
				T.C.U., Sala das Sessões, em 16 de abril de 2019. 
MARCOS BEMQUERER COSTA
Relator